【裁判字號】    99,上訴,864
【裁判日期】    990720
【裁判案由】    偽造文書等
【裁判全文】
臺灣高等法院高雄分院刑事判決         99年度上訴字第864號
上  訴  人
即  被  告  乙○○
上列上訴人因偽造文書等案件，不服臺灣屏東地方法院99年度訴
字第124 號中華民國99年3 月24日第一審判決（起訴案號：臺灣
屏東地方法院檢察署98年度偵字第2309號），提起上訴，本院判
決如下：
     主  文
上訴駁回。
     事  實
一、乙○○因知由綽號「阿勇」（真實姓名年籍不詳）成年人組
    成之贓車集團，可將委託修車民眾所交付之陳舊或損壞之機
    車，以渠等竊取或收購贓物而得之贓車瓜代，並以黑漆或塑
    鋼土覆蓋在原贓車之車身號碼上，藉以掩飾原機車之車身號
    碼，再以不詳方式將贓車之原引擎號碼更改為與原交付修理
    機車相同之引擎號碼，而為偽造私文書之行為。詎乙○○竟
    與上開贓車集團共同基於偽造準私文書之犯意聯絡，並另基
    於牙保贓物之犯意，於民國97年10月間某日，因不知情顏明
    欽（業經臺灣屏東地方法院檢察署檢察官為不起訴處分）所
    有之車牌號碼FXM-612 號重型機車（引擎號碼為4HP-007833
    號）之引擎故障需要更換引擎、車身，遂經由不知情之朱進
    發告知乙○○後，乙○○即與顏明欽約定以新臺幣（下同）
    2 萬元之價格修理，並將顏明欽所有上開機車自屏東縣東港
    鎮騎乘至不詳地點轉交予前揭贓車集團，由集團中成年成員
    ，在不詳處所，將車牌號碼320-CDU 號重型機車之贓車（該
    重型機車原為甲○○所有，引擎號碼為E368E-204499號；車
    身號碼為LP RSE15207A204346號，於97年7 月30日16時30分
    許在屏東縣內埔鄉○○路26號前遭竊）引擎及後擋泥板上之
    引擎號碼以不詳方式更改為4HP-007833號，而偽造足以表示
    製造廠商出廠標誌之準私文書，足生損害於機車製造廠商及
    甲○○，復以黑漆抹除原320-CDU 號贓車之車身號碼，並懸
    掛顏明欽原所有之FXM-612 號車牌號碼在上開贓車，俟贓車
    集團成年成員費時約7 日完成上開過程後（即俗稱借屍還魂
    ），再由乙○○將該贓車送交顏明欽，並代為向顏明欽收取
    價金2 萬元。嗣顏明欽於98年3 月23日10時許，騎乘該機車
    行經屏東縣東港鎮○○○路175 號前，為警攔查後發現其所
    騎之機車原係甲○○所失竊，因而循線查獲上情。
二、案經臺灣屏東地方法院檢察署檢察官自動簽分偵查起訴。
    理  由
壹、證據能力部分：
一、按被告以外之人於偵查中向檢察官所為陳述，除顯有不可信
    之情況者外，得為證據，刑事訴訟法第159 條之1 第2 項定
    有明文。本件證人顏明欽、甲○○、朱進發、陳明輝等人於
    檢察官偵查中所為之陳述，經依法具結，此有證人詰文在卷
    可稽，並無顯不可信之情況，且被告於本院審理中表示對之
    捨棄對質詰問權，依上說明，其於偵查中之證言自具有證據
    能力。
二、本件檢察官及被告於本院審判程序時，就證人顏明欽、甲○
    ○、朱進發、陳明輝等人於警詢之陳述，均同意有證據能力
    ，本院審酌該證據與待證事實具有關聯性，且以之作為證據
    應為適當，依刑事訴訟法第159 條之5 之規定，得為證據，
    而有證據能力。
貳、實體部分：
一、訊據上訴人即被告乙○○固坦承有上開牙保贓物犯行，惟矢
    口否認有偽造私文書犯行，辯稱：我有以2 萬元之代價幫忙
    將顏明欽之機車送修，惟我沒有參與變更機車車身號碼及引
    肇號碼部分，我未犯偽造私文書犯行云云。經查：
  (一)上開犯罪事實，業據被告於原審審理時坦白承認，核與證人
    即透過被告購買贓車之顏明欽、證人即介紹被告與顏明欽認
    識之朱進發、證人即贓車失主甲○○分別於警詢及偵查中所
    述修理機車交付經過、機車遭竊取、引擎號碼遭偽造、車身
    號碼已遭塗抹之被害情節大致相符，並有高雄市政府警察局
    小港分局扣押筆錄、扣押物品目錄表各1 份、車籍查詢資料
    表、車輛尋獲電腦輸入單各2 紙、機車失竊資料、贓物認領
    保管單各1 紙、照片13張等在卷可證。
  (二)按共同正犯，係共同實施犯罪行為之人，在共同意思範圍內
    ，各自分擔犯罪行為之一部，相互利用他人之行為，以達其
    犯罪之目的，其成立不以全體均參與實施犯罪構成要件之行
    為為要件。共同正犯之意思聯絡，不限於事前有所謀議，僅
    於行為當時有共同犯意之聯絡，於行為當時，基於相互之認
    識，不論明示通謀或相互間默示合致，以共同犯罪之意思參
    與，均屬之；而行為分擔，亦不以每一階段皆有參與為必要
    ，倘具有相互利用其行為之合同意思所為，仍應負共同正犯
    之責，蓋共同正犯，於合同意思範圍內，組成一共犯團體，
    團體中任何一人之行為，均為共犯團體之行為，他共犯均須
    負共同責任，初無分別何一行為係何一共犯所實施之必要（
    釋字第109 號解釋，最高法院88年度台上字第2230號判決、
    73年台上字第1886號判例意旨參照）。本件被告雖未直接參
    與偽造車身號碼、引擎號碼及更換車身之行為，惟其既明知
    所交付修繕之集團係以偽造後之車身號碼、引擎號碼，並以
    更換引擎、車身方式修繕機車，此部分犯行顯然係於其共同
    犯罪意思範圍內，各自分擔犯罪行為之一部，依上開說明，
    其對該偽造準私文書部分仍應負共同正犯之責任。
  (三)綜上所述，被告所辯顯屬卸飾之詞，委無可採，本件事證已
    臻明確，犯行堪予認定，應依法論科。
二、按汽、機車引擎號碼、車身號碼乃製造廠商對該汽車出廠時
    之識別文字，一則表示其出廠之年度及批號有區別不同車輛
    之作用，一則代表其品質與商譽，為表示一定用意之證明，
    且經監理單位登記在案，而現下新款汽車復均將引擎及車身
    號碼烙印於車體各部位零件之上，用以防免汽車遭竊，則汽
    、機車之引擎及車體上所烙印之引擎及車身號碼，應依刑法
    第220 條第1 項規定，以私文書論，而將車輛之引擎號碼、
    車身號碼磨掉，改變該號碼為與另一合法車籍相符之引擎號
    碼、車身號碼，此舉乃具創造性，應屬偽造之行為而非變造
    之行為（最高法院66年度台上字第1961號判例及76年度台上
    字第2382號判決意旨可資參照）。又所謂牙保即居間介紹之
    意，至其有償抑無償，直接或間接，皆與罪之成立無涉。被
    告居間修車，雖未從中收取利益，然其既非以修理或出售機
    車為業，且均係受託修理機車後，始將原舊車交付上開贓車
    集團修理，是核被告所為，分別係犯刑法第220 條第1 項、
    第210 條之偽造準私文書罪及同法第349 條第2 項之牙保贓
    物罪。被告就偽造準私文書犯行與上開贓車集團成員具有犯
    意聯絡、行為分擔，為共同正犯。被告所犯前揭2 罪，犯意
    各別，行為分殊，時間有異，應予分論併罰。
四、原審認被告罪證明確，因而適用刑法第28條、第220 條第1
    項、第210 條、第349 條第2 項、第51條第5 款、第41條第
    1 項前段，刑法施行法第1 條之1 第1 項規定，並審酌被告
    已知該機車為來路不明之贓物，且贓車集團偽造機車引擎號
    碼，係用以掩飾犯行，而仍共同為偽造文書並執意予以牙保
    ，致被害人追贓困難，誠屬不該；惟考量其於審理中坦承犯
    行，且該贓車業已交還被害人甲○○，此有贓物認領保管單
    1 紙在卷可憑，其犯罪所生實害已有降低，兼衡酌被告雖已
    與其夫離婚，仍努力堅守本分、獨立撫養罹患中度肢障之公
    公且為家中唯一經濟支柱，此亦分別有戶籍謄本、中華民國
    殘障手冊、屏東縣燙髮美容業職業公會會員證影本各1 份、
    照片7 張附卷可參（見原審卷第31-37 頁）暨被告參與本件
    犯罪之情節觀之，其動機、手段容非至惡等一切情狀，就偽
    造準私文書罪部分量處有期徒刑3 月，就牙保贓物罪部分量
    處有期徒刑3 月，定其應執行有期徒刑4 月，並諭知如易科
    罰金以新台幣1 千元折算1 日。其認事用法，核無不合，量
    刑亦屬允當。被告上訴意旨否認偽造準私文書犯行，並指摘
    原判決量刑過重，均無理由，應予駁回。
五、公訴意旨另以：被告除上述偽造準私文書犯行外，尚涉有刑
    法第216 條、第210 條之行使偽造準私文書罪嫌云云。惟查
    ：
  (一)按犯罪事實，應依證據認定之，無證據不得認定其犯罪事實
    ；又不能證明被告犯罪者，應諭知無罪之判決，刑事訴訟法
    第154 條第2 項、第301 條第1 項分別定有明文。次按行使
    偽造之文書，乃依文書之用法，以之充作真正文書而加以使
    用之意，故必須行為人就所偽造文書之內容向他方有所主張
    ，始足當之（最高法院72年台上字第4709號判例參照）。
  (二)本件起訴事實並未記載被告有何行使偽造引擎號碼之行為，
    僅略提及被告於贓車集團將老舊或損壞之機車更換為贓車後
    ，交付買主之事實。因無證據證明被告就上開偽造之引擎號
    碼有何主張，且參以且起訴書並無提及被告行使偽造私文書
    之時間、地點、對象及方式，被告上開行為顯與行使偽造私
    文書要件並不相符。此外，復無其他積極證據足資證明被告
    有犯行，尚不能證明被告犯有此部分之罪，原應就此部分為
    無罪之諭知，惟此部分如成立犯罪，公訴人認與前開論罪科
    刑之偽造私文書罪部分，具有吸收犯之實質上一罪之關係，
    爰不另為無罪之諭知。
據上論斷，應依刑事訴訟法第368條，判決如主文。
本案經檢察官許月雲到庭執行職務。
中    華    民    國    99    年    7     月    20    日
                  刑事第一庭    審判長法  官  周賢銳
                                      法  官  黃仁松
                                      法  官  施柏宏
以上正本證明與原本無異。
牙保贓物罪部分不得上訴。
偽造準私文書罪部分得上訴如不服本判決應於收受本判決後10日
內向本院提出上訴書狀，其未敘述上訴理由者，並得於提起上訴
後10日內向本院補提理由書狀（均須按他造當事人之人數附繕本
）「切勿逕送上級法院」。
中    華    民    國    99    年    7     月    21    日
                                      書記官  魏文常
附錄本案論罪科刑法條：
刑法第220條第1 項
在紙上或物品上之文字、符號、圖畫、照像，依習慣或特約，足
以為表示其用意之證明者，關於本章及本章以外各罪，以文書論
。
刑法第210條
偽造、變造私文書，足以生損害於公眾或他人者，處5 年以下有
期徒刑。
刑法第349條第2 項
搬運、寄藏、故買贓物或為牙保者，處5 年以下有期徒刑、拘役
或科或併科1 千元以下罰金。

司法院資訊處製作；財團法人民間司法改革基金會備份。
